【裁判字號】    97,易,1370
【裁判日期】    980227
【裁判案由】    竊盜等
【裁判全文】
臺灣高雄地方法院刑事判決              97年度易字第1370號
公  訴  人  臺灣高雄地方法院檢察署檢察官
被      告  乙○○
            丁○○
上列被告等因竊盜等案件，經檢察官提起公訴（97年度偵字第
7003 號） ，本院判決如下：
    主  文
乙○○犯竊盜罪，處拘役貳拾日，如易科罰金，以新台幣壹仟元
折算壹日。
丁○○無罪。
    事  實
一、乙○○係中度智能障礙者，其辨識行為違法或依其辨識而行
    為之能力顯著降低，於民國97年2 月27日晚上7 時許，騎乘
    車牌號碼ZYB-081 號輕機車行經甲○○所開設、位於高雄市
    ○○路147 之1 號立東電器行前，見店門口擺放3 台維修完
    畢之電視，思及住處無電視可供觀看，竟基於意圖為自己不
    法所有之竊盜犯意，趁無人看管之際，擇取其中1 臺電視（
    價值新臺幣《下同》3000元）而徒手竊取之。得手後因不易
    搬運，乙○○乃先以機車載運至高雄市○○區○○路與廈莊
    一街口藏放，再委請友人丁○○（另經本院判決無罪，詳後
    述）前往上址搬運。嗣於同日晚上11時40分許，乙○○、丁○○返回高雄市○○區○○路與廈莊一街口，正將該台電視
    綑綁固定於機車上時，即為巡邏員警發覺而當場查獲，並扣
    得上開電視1 臺。
二、案經高雄市政府警察局小港分局報告臺灣高雄地方法院檢察
    署檢察官偵辦起訴。
    理  由
一、證據能力之認定
    本判決所引用之證據資料（詳後引證據），其中傳聞證據部
    分，縱無刑事訴訟法第159 條之1 至第159 條之4 或其他規
    定之傳聞證據例外情形，亦因被告乙○○、丁○○及辯護人
    、檢察官或同意可作為證據使用，或未聲明異議，依刑事訴
    訟法第159 條之5 條第1 項、第2 項之規定，本院審酌該證
    據作成之情況，認為適當，應得為證據。
二、有罪部分
    (一)認定犯罪事實之證據及理由：
      上揭犯罪事實，業據被告乙○○於本院審理中坦承不諱，
      核與證人甲○○、丁○○偵訊之證述相符（見偵卷第10頁
      、第12頁），並有搜索扣押筆錄、扣押物品目錄表、贓物
      認領保管單、查獲現場照片等件在卷（分別見警卷第11頁
      ～第17頁、第25頁～第26頁）。本院審酌遭竊之電視外觀
      完好，並無老舊或不堪用之情形，甚者電視背面貼有當日
     （ 即97年2 月27日）甫維修完畢之立東電器標籤，有電視
      正、反面照片在卷可考（見警卷第26頁），被告乙○○應
      得以認知該台電視仍甚有價值，並在他人佔有使用中之事
      實；況被告乙○○於本院審理中供承，知悉該電視原放置
      的地點為一間電器行，因為電器行外面放有很多電視等語
      （見本院訴字卷第26頁），益徵其主觀上知悉該台電視為
      電器行所持有之物，其於此情形下，猶趁無人看管之際竊
      取該台電視，主觀上自有為自己不法所有之竊盜犯意甚明
      ，是堪認被告之自白與事實相符。
    (二)論罪科刑：
      核被告乙○○所為，係犯刑法第320 條第1 項之竊盜罪。
      又被告經送財團法人臺灣省私立高雄仁愛之家附設慈惠醫
      院（下略稱慈惠醫院）施以精神鑑定後，結果認被告乙○○為中度智能不足之個案，整體智商為49，認知功能不佳
      ，理解判斷能力不足，於某一情況下，其特徵為直接反應
      ，思慮欠周，故易為所指使或犯輕微犯罪行為，一般日常
      生活及生理照護常需他人督促或協助。鑑定人因而判定，
      被告有明顯智能不足缺陷，其辨識行為違法或依其辨識而
      行為之能力，有顯著降低，有慈惠醫院97年12月5 日97附
      慈精字第0973855 號函及附件慈惠醫院精神鑑定報告書1
      份附卷可佐（見本院審易字卷第43頁背面），因被告犯案
      時對於外界事物雖未全然缺乏知覺理會及判斷作用，但已
      較普通人之平均程度顯然減退，應依刑法第19條第2 項之
      規定，減輕其刑。爰審酌被告前已於85年間因竊盜案件經
      本院85年易字第4619號判處有期徒刑3 月、緩刑3 年確定
      ，有臺灣高等法院被告前案紀錄表1 份在卷（見本院易字
      卷第4 頁），猶不知引以為戒，又正值青壯，竟貪圖私利
      ，竊取他人財物，行為誠有可議之處，惟念及竊取財物動
      機係供己使用、竊得電視價值非鉅且經被害人甲○○取回
      ，有贓物認領保管單1 紙在卷可憑（見警卷第25頁），又
      犯案時辨識能力較一般人顯著降低等一切情狀，量處如主
      文所示之刑，另審酌被告教育程度及家庭經濟狀況（此參
      見警卷調查筆錄即明），諭知如主文所示之易科罰金折算
      標準，以資儆懲。
三、無罪部分：
    (一)公訴意旨另以：被告丁○○明知乙○○要求其搬運之電視
      1 台係來路不明之贓物，仍基於搬運贓物之犯意，於97年
      2 月27日某時許，隨同乙○○前往高雄市○○區○○路與
      廈莊一街口，協助搬運乙○○竊得之電視。嗣於同日晚上
      11時40分許，在上址為警查獲，因認被告丁○○涉犯刑法
      第349 條第2 項之搬運贓物罪嫌。
    (二)按犯罪事實應依證據認定之，無證據不得認定犯罪事實；
      不能證明被告犯罪，應諭知無罪之判決；刑事訴訟法第15
      4 條第2 項及第301 條第1 項分別定有明文。刑事訴訟法
      上所謂認定犯罪事實之證據，係指足以認定被告確有犯罪
      行為之積極證據而言，如未能發現相當證據或證據不足以
      證明，自不能以推測或擬制之方法，以為裁判基礎。而認
      定不利於被告之事實，須依積極證據，苟積極證據不足為
      不利被告之認定時，即應為有利於被告之認定，更不必有
      何有利之證據。又認定犯罪事實所憑之證據，雖不以直接
      證據為限，間接證據亦包括在內，然而無論直接證據或間
      接證據，其為訴訟上之證明，須於通常一般之人均不致有
      所懷疑，而得確信其為真實之程度者，始得據為有罪之認
      定，倘其證明尚未達到此一程度，而有合理之懷疑存在，
      無從使事實審法院得有罪之確信時，即應由法院為諭知被
      告無罪之判決。再按刑法上之搬運贓物罪，係指為他人而
      將贓物移離原所在場所者而言，行為人一但著手搬運贓物
      ，雖未運抵目的地，固無礙於本罪之既遂，然行為人如僅
      觸及贓物，無何贓物場所移轉之情形發生，未達足以影響
      被害人對贓物之追及與回復之程度，即與贓物之搬移運送
      不侔，尚難認已搬運贓物既遂而得遽以該罪相繩。
    (三)起訴意旨認被告丁○○涉犯刑法第349 條第1 項搬運贓物
      罪嫌，無非以證人甲○○、乙○○警、偵訊之證述、高雄
      市政府警察局小港分局搜索扣押筆錄、扣押物品目錄表、
      贓物認領保管單及現場照片等件為其主要論據。訊據被告
      丁○○固坦承有於97年2 月27日晚上10時許，允諾乙○○
      協助搬運電視，因而隨同乙○○前往高雄市○○區○○路
      與廈莊一街口載運電視，惟否認有何搬運贓物之行為，辯
      稱，不知道該台電視為贓物云云。經查：
    1.起訴意旨所舉證人甲○○、乙○○之證述及搜索扣押筆錄
      、扣押物品目錄表、贓物認領保管單等件，僅足證明扣案
      電視1 台係被害人甲○○失竊之贓物，及被告丁○○有前
      往高雄市○○區○○路與廈莊一街口協助搬運贓物之事實
      ，合先敘明。
    2.再者，本件被告丁○○為警查獲之地點，即為其前往搬運
      電視之地點，足見其在案發地點，尚未及離開即遭員警查
      獲。又據查獲員警王元良於本院審理中證稱：當天我們執
      行巡邏勤務，在高雄市○○路與廈莊一街口，發現被告2
      人在該處，現場還有1 台機車，機車上有用繩子綁著1 台
      電視，另一端則綁在坐在機車前後座椅中間之被告丁○○
      身上，被告乙○○尚未上車等語（見本院易字卷第22頁～
      第23頁），核與被告丁○○辯稱，遭員警查獲當時，機車
      尚未發動，因為警察從後面來臨檢，我們來不及走，我們
      約好是由乙○○騎車等語相符（見本院易字卷第28頁），
      堪認被告丁○○僅觸及贓物，尚無何贓物場所移轉之情形
      發生，抑且，被告丁○○與共犯乙○○原擬載運贓物之機
      車亦停留在現場，未曾駛離，即遭警查獲。
    (四)是本件既無何贓物場所移轉之情形發生，可認被告丁○○
      之行為未達足以影響被害人對贓物追及與回復之程度甚明
      ，縱被告丁○○辯稱其不知該台電視為贓物不盡可採，然
      其實際行為客觀上仍與贓物搬移運送之要件不合，尚不能
      據以入其於罪。此外復查無其他積極證據足證被告丁○○
      確有搬運贓物既遂之情形，刑法上搬運贓物罪又無處罰未
      遂犯之規定，揆諸前開說明，自應為被告丁○○無罪之諭
      知。
據上論斷，應依刑事訴訟法第299 條第1 項前段、第301 條第1
項前段，刑法第320 條第1 項、第19條第2 項、第41條第1 項前
段，刑法施行法第1 條之1 ，判決如主文。
本案經檢察官丙○○到庭執行職務。
中    華    民    國    98    年    2     月    27    日
                刑事第十一庭    法  官    王  琁
上正本證明與原本無異
如不服本判決應於收受本判決後10日內向本院提出上訴書狀，其
未敘述上訴理由者，並得於提起上訴後10日內向本院補提理由書
狀（均須按他造當事人之人數附繕本）「切勿逕送上級法院」。
中    華    民    國    98    年    2     月    27    日
                                書記官    黃國忠
附錄本判決論罪科刑法條：
中華民國刑法第320條
（普通竊盜罪、竊佔罪）
意圖為自己或第三人不法之所有，而竊取他人之動產者，為竊盜
罪，處 5 年以下有期徒刑、拘役或 5 百元以下罰金。
意圖為自己或第三人不法之利益，而竊佔他人之不動產者，依前
項之規定處斷。
前二項之未遂犯罰之。


司法院資訊處製作；財團法人民間司法改革基金會備份。
